【裁判字號】    98,抗,268
【裁判日期】    981130
【裁判案由】    假處分
【裁判全文】
臺灣高等法院高雄分院民事裁定           98年度抗字第268號
抗  告  人  甲○○○
上列抗告人因與相對人臺灣銀行股份有限公司間聲請假處分事件
，對於民國96年8 月6 日臺灣屏東地方法院98年度裁全字第1098
號所為裁定提起抗告，本院裁定如下：
    主  文
抗告駁回。
抗告訴訟費用由抗告人負擔。
    理  由
一、抗告意旨略以：相對人雖稱其唯恐系爭不動產之現狀變更，
    致有日後不能強制執行或強制執行之虞，而有假處分之原因
    云云，惟未提出可供即時調查之證據為任何釋明，僅空言主
    張，原裁定亦認其所述假處分之原因，尚未盡釋明，竟准供
    擔保以代釋明，顯與民事訴訟法第526 條第l 項、第2 項規
    定有悖，為此依法抗告，藉資救濟等語。
二、按假處分，非因請求標的之現狀變更，有日後不能強制執行
    ，或甚難執行之虞，不得為之。請求及假處分之原因，應釋
    明之；前項釋明如有不足，而債權人陳明願供擔保或法院認
    為適當者，法院得定相當之擔保，命供擔保後為假處分，此
    觀民事訴訟法第532 條第2 項、533 條前段準用同法第526
    條第1 、2 項規定自明。所謂釋明，係指當事人提出之證據
    未能使法院達於確信之程度，僅在使法院得薄弱之心證，信
    其事實上之主張大概如此為已足。又依民事訴訟法第284 條
    前段規定，釋明事實上之主張者，得用可使法院信其主張為
    真實之一切證據，即此所用之證據，以能即時調查者為限（
    即證據調查之即時性），然因鑑於此嚴格標準，時有致當事
    人難以釋明，而喪失權利救濟之機會，為放寬證據調查之即
    時性，以減少釋明之困難，爰於89年修正民事訴訟法第284
    條但書規定為「但依證據之性質不能即時調查者，不在此限
    」，並說明「於認定證據調查之即時性時，應斟酌證據之性
    質，而為妥適之判斷，例如依事件之性質認為適當，且不致
    延滯訴訟時，法院得延展期日而為調查，或允許證人或當事
    人提出書面陳述以代到庭作證，以緩和釋明之即時性」（見
    民事訴訟法第284 條89年修正理由）。又當事人之陳述，或
    得為法院認定事實之證據（同法第367 條之1 至第367 條之
    3 規定參照），或得為法院依自由心證判斷事實真偽之資料
    （同法第222 條規定參照）。本件相對人主張訴外人余日新
    欠其借款新台幣（下同）600 萬元未還，抗告人之配偶余丁
    雄為逃避其所負之連帶保證債務，竟將其所有坐落屏東縣新
    園鄉○○段555 地號土地贈與並移轉登記予抗告人，致其不
    能就該土地求償，有害及其債權，聲請假處分，業據提出土
    地登記謄本、借據、戶籍謄本等件，釋明假處分之請求，就
    假處分原因方面，因假處分事件之性質特殊，若採嚴格認定
    標準，將使債權人喪失權利救濟之機會，於本件依相對人書
    面陳述系爭土地若不即時聲請假處分，而任抗告人自由處分
    ，則日後必有不能執行或甚難執行之虞，核與經驗法則無違
    ，依上開說明，應認相對人就假處分之原因已有所釋明，雖
    其釋明尚非完足，但其既陳明願供擔保，法院自得定相當之
    擔保，以補其釋明之不足，命其供擔保後，為抗告人對於系
    爭土地不得移轉、出租或設定負擔及其他一切處分行為之假
    處分。原裁定准相對人聲請假處分所持理由雖有未合，惟結
    論則無不同，仍應予維持。抗告意旨，求予廢棄，非有理由
    。
三、據上論結，本件抗告為無理由，應依民事訴訟法第495條之1
    第1項、第449條第2項、第95條、第78，裁定如主文。
中    華    民    國    98    年    11    月    30    日
                            民事第六庭
                                審判長法官  許明進
                                法      官  張明振
                                法      官  徐文祥
以上正本證明與原本無異。
如不服本裁定應於送達後10日內向本院提出再抗告狀（並按他造
當事人之人數附繕本），並繳納再抗告費新臺幣1,000 元。
再為抗告僅得以適用法規顯有錯誤為理由，並應委任律師為代理
人。
中    華    民    國    98    年    12    月    4     日
                                書  記  官  呂素珍
附註：
抗告人之配偶、三親等內之血親、二親等內之姻親，或抗告人為
法人、中央或地方機關時，其所屬專任人員具有律師資格並經法
院認適當者，亦得為第三審代理人。
抗告人或其法定代理人具有律師資格者及前項情形，應於提起抗
告或委任時釋明之。

司法院資訊處製作；財團法人民間司法改革基金會備份。
